臺北高等行政法院裁定
111年度交上字第292號
上  訴  人  郭秉鑫                                    
被 上訴 人  新北市政府交通事件裁決處


代  表  人  李忠台（處長）


上列當事人間交通裁決事件，上訴人郭秉鑫對於中華民國111年7
月11日臺灣新北地方法院111年度交字第221號行政訴訟判決，提
起上訴，本院裁定如下：
    主  文
上訴駁回。
上訴審訴訟費用新臺幣750元由上訴人負擔。
　　理  由
一、按對於交通裁決事件之判決提起上訴，非以其違背法令為理
    由，不得為之，且應於上訴理由中表明原判決所違背之法令
    及其具體內容之事由，或表明依訴訟資料可認為原判決有違
    背法令之具體事實之事由，行政訴訟法第237條之9第2項準
    用第235條第2項及第236條之1規定甚明。是對於地方法院交
    通裁決事件之判決上訴，非以其違背法令，且於上訴理由中
    表明上開事由之一者，即應認為不合法而駁回之。又依同法
    第237條之9第2項準用第236條之2第3項、第243條第1項規定
    ，判決不適用法規或適用不當者，為違背法令；而判決有第
    243條第2項所列各款情形之一者，為當然違背法令。是當事
    人對於地方法院交通裁決事件之判決上訴，如依行政訴訟法
    第237條之9第2項準用第236條之2第3項、第243條第1項規定
    ，以判決有不適用法規或適用不當為理由時，其上訴狀或理
    由書應表明原判決所違背之法令及其具體內容；若係成文法
    以外之法則，應揭示該法則之旨趣，倘為司法院解釋，則為
    揭示該解釋之字號或其內容。如以行政訴訟法第237條之9第
    2項準用第236條之2第3項、第243條第2項所列各款情形為理
    由時，其上訴狀或理由書，應揭示合於該條項各款之事實。
    上訴狀或理由書如未依此項方法表明者，即難認為已對交通
    裁決事件判決之違背法令有具體的指摘，其上訴自難認為合
    法。
二、上訴人於民國110年12月4日20時02分，駕駛車牌號碼000-00
    0號普通重型機車（下稱系爭機車）於行經新北市板橋區漢
    生東路與縣民大道路口（下稱系爭路口）時，因有「非遇突
    發狀況，在車道中暫停」之違規行為，有民眾於110年12月4
    日檢具違規影片向警察機關檢舉，經新北市政府警察局海山
    分局檢視檢舉影片後認違規屬實，以111年3月16日新北裁催
    字第48-CZ3014839號違反道路交通管理事件裁決書，裁處上
    訴人罰鍰新臺幣（下同）12,000元，記違規點數3點，並應
    參加道路交通安全講習，暨吊扣汽車牌照6個月。上訴人不
    服，提起行政訴訟，經臺灣新北地方法院（下稱「原審法院
    」）移請被上訴人重新審查後，被上訴人重新作成111年5月
    5日新北裁催字第48-CZ3014839號違反道路交通管理事件裁
    決書（下稱「原處分」）仍為同上裁處。嗣經原審法院111
    年度交字第221號行政訴訟判決（下稱「原判決」）駁回上
    訴人之訴。上訴人不服，提起本件上訴，並聲明：原判決廢
    棄；原處分撤銷。
三、上訴人對原判決提起上訴，主張略以：㈠110年12月4日上訴
    人騎乘系爭機車，行經漢生東路與縣民大道時，因遭左邊車
    輛逼車強行切入，長按喇叭警示無效，仍強行切入快速開走
    。要不是我稍禮讓，可能被撞。因上訴人沒有行車紀錄器，
    所以有申請行政單位請該車主提供強行切換車道不顧用路人
    安全的影片，或者調路口監視器，至目前都沒有下文，行政
    單位認為沒有必要，只看後面那段影片，實屬有失公正。㈡
    雖然上訴人違反交通條例，但有申請調該路段監視器，以表
    上訴人所說的都是事實，得到的都是沒有發生事故，不能查
    ，這是平民老百姓的無奈。㈢上訴人差點被被撞，當下反應
    是要提醒他應並不是去擋車辱罵他，上訴人還是等號誌變換
    才做這樣的動作，雖然有違規，但應該不到無可原諒。車輛
    應該不是打了方向燈表示就是遵守交通規則。不能拿這樣的
    條例，全部法條都扣在上訴人身上。我想一般人的下意識都
    會去 提醒他違規了。人民遵守交通規則是應該的，不過法
    條還是會有一些需符合實際情形，而不應該只是看著文字法
    條，去判斷事實等語。
四、惟查，原判決已敘明：㈠依當庭勘驗採證光碟之結果，又依
    上訴人違規擷取照片所示，檢舉人車輛於上訴人暫停前原緊
    隨前方白色自小客車緩速行駛，因上訴人暫停在其右前側之
    直線安全行駛範圍，由左側車道線段（明顯縮短）可見檢舉
    人車輛隨之暫停，並於其後上訴人暫停之5、6秒時間，前方
    白色自小客車持續前行，而拉大與其二人車輛之距離等情，
    事屬甚明。縱使檢舉人車輛於上游路段逼車屬實，上訴人既
    已安全前行至系爭路段，即不得於外側車道車輛排隊右轉而
    持續緩慢行駛下，於超車後逕自暫停在檢舉人車輛右前側之
    直線安全行駛範圍，以遂行使檢舉人車輛停置而出言警示檢
    舉人之行為，則其本件暫停之故意行為，確已造成檢舉人車
    輛為免追撞而被迫停車之事實無訛，則被上訴人據之乃以原
    處分裁罰上訴人，於法自無違誤。㈡縱使事發起因於檢舉人
    車輛於上游路段危險駕駛所致之行車糾紛，惟上訴人本即應
    保持理性駕駛人之狀態，以共同維護道路交通之通行秩序，
    如遇他人違法行為，自應依道路交通管理處罰條例第7條之1
    之規定，事後採取檢舉之方式以保障其自身之權益，要不容
    上訴人以暫停在車道中之方式，於道路場域解決私人行車糾
    紛或宣洩其不滿而危害道路通行秩序與行車安全（依其暫停
    之方式及距離，後方檢舉人車輛易於追撞或被迫臨時改變直
    行路徑，且當時為重要道路交通密集之尖峰時段，更易於造
    成後方到來之車輛無法遇見前方突然停置之通行障礙，因而
    致生交通失序下可能產生之重大危險），洵屬當然之理，則
    本件即礙難以檢舉人車輛業已終了之任何行車違法或不當行
    為（於城市道路駕駛人每遇其他車輛行止失序所致之不利益
    ，此時為保障自身安全暨交通秩序之重大公共利益，上訴人
    僅得採取於事後檢舉之方式以伸張其權益。），據以上訴人
    仍處於遇突發狀況之正當事由，自亦無須由檢舉人提出完整
    畫面或由警員調閱上游路段路口監視器影像之必要（註：新
    北市政府警察局海山分局111年2月24日新北警海交字第1113
    947593號函載明事發地點未有監視器畫面，見原審卷第57頁
    ）。復敘明上訴人主張如何不可採之理由甚詳。經核上訴意
    旨無非重述其在原審提出而為原審所不採之主張，並執其一
    己主觀之見解，就原審已論斷或指駁不採其主張之理由，泛
    言原判決違背法令，而非具體表明合於不適用法規、適用法
    規不當、或行政訴訟法第243條第2項所列各款之情形，難認
    對原判決之如何違背法令已有具體之指摘。依首揭規定及說
    明，應認其上訴為不合法。
五、末按交通裁決事件之上訴，行政法院為訴訟費用之裁判時，
    應確定其費用額，此觀行政訴訟法第237條之9第2項準用第2
    37條之8第1項規定即明。本件上訴人對於交通裁決事件之上
    訴，既經駁回，則上訴審訴訟費用750元（上訴裁判費）自
    應由上訴人負擔，故併予確定如主文第2項所示。
六、據上論結，本件上訴為不合法，依行政訴訟法第237 條之8
    第1 項、第237條之9第2項、第236條之2第3項、第249條第1
    項前段、第104條、民事訴訟法第95條、第78條，裁定如主
    文。
中　　華　　民　　國　　111 　年　　11　　月　　15　　日
　　　　　　　　　  　臺北高等行政法院第五庭
                          　　  審判長法  官　陳  心  弘
                             　　  　 法  官　鄭  凱  文
                            　 　  　 法  官　林  妙  黛
上為正本係照原本作成。
不得抗告。
中　　華　　民　　國　　111 　年　　11　　月　　15　　日
                                      書記官  李  建  德